臺灣桃園地方法院民事裁定
111年度事聲字第52號
聲  請  人  黃清花  
相  對  人  李劉豆  
上列當事人間聲請返還提存物事件，異議人對於本院司法事務官
於中華民國111年9月6日所為111年度司聲字第385號裁定聲明異
議，本院裁定如下：
    主  文
異議駁回。
    理  由
一、按司法事務官處理事件所為之處分，與法院所為者有同一之
    效力；當事人對於司法事務官處理事件所為之終局處分，得
    於處分送達後10日之不變期間內，以書狀向司法事務官提出
    異議。司法事務官認前項異議有理由時，應另為適當之處分
    ；認異議為無理由者，應送請法院裁定之。法院認第1項之
    異議為有理由時，應為適當之裁定；認異議為無理由者，應
    以裁定駁回之，民事訴訟法第240條之3、第240條之4第1項
    至第3項分別定有明文。查本院111年度司聲字第385號裁定
    於民國111年9月16日送達異議人，異議人於同年月21日提出
    異議，有聲明異議狀上所蓋本院收狀戳在卷可參，又司法事
    務官認其異議無理由而送請本院裁定，核與上開條文規定及
    意旨相符，合先敘明。
二、次按返還擔保金，依民事訴訟法第106條準用同法第104條之
    規定，須符合：「㈠應供擔保之原因消滅者；㈡供擔保人證明
    受擔保利益人同意返還者；㈢訴訟終結後，供擔保人證明已
    定20日以上之期間，催告受擔保利益人行使權利而未行使，
    或法院依供擔保人之聲請，通知受擔保利益人於一定期間內
    行使權利並向法院為行使權利之證明而未證明者。」之要件
    。
三、本件異議意旨略以：異議人前依鈞院108年度聲字第180號停
    止執行裁定，提供新臺幣（下同）579,375元為擔保，並以
    鈞院108年度存字第1015號提存事件提存在案，茲因本案訴
    訟已終結，聲請鈞院通知受擔保利益人即相對人於21日內行
    使權利，相對人雖經催告後向鈞院聲請核發支付命令（111
    年度司促字第4714號）行使權利，惟該支付命令業經鈞院為
    駁回之裁定（下稱系爭處分），依民事訴訟法第513條第2項
    之規定，相對人不得對系爭處分聲明不服。嗣相對人就系爭
    處分聲明異議，鈞院於民國111年8月12日以111年度事聲字
    第43號裁定廢棄系爭處分，顯然違法，仍應認相對人未行使
    權利。爰依法聲明異議，請求廢棄原裁定並准予發還提存物
    等語。
四、異議人主張其前依本院108年度聲字第180號停止執行裁定，
    提供579,375元為擔保，並以本院108年度存字第1015號提存
    事件提存在案，茲因本案訴訟已終結，聲請本院通知受擔保
    利益人即相對人於21日內行使權利，相對人雖於權利期間內
    聲請支付命令，惟本院以系爭處分駁回等情，業據異議人提
    出提存書、通知行使權利函、本案訴訟民事判決及駁回支付
    命令裁定等件影本為證。惟查：
　㈠本件受擔保利益人即相對人於收受本院通知於21日內行使權
    利，業已具狀陳報提起支付命令行使權利，雖該支付命令之
    聲請本院以系爭處分駁回聲請，惟相對人提出異議，本院另
    以111年度事聲字第43號裁定廢棄系爭處分，發回後經本院
    司法事務官以111年度司促更一字第6號核發支付命令，命異
    議人應向相對人清償590,104元等情，有111年度事聲字第43
    號、111年度司促更一字第6號裁定在卷可參，並經本院調閱
    上開卷宗查核屬實，堪信相對人於受催告後20日內對異議人
    行使權利。是異議人聲請返還提存物，於法即有未合。
　㈡至異議人雖以系爭處分已經駁回相對人支付命令之聲請，依
    民事訴訟法第513條第2項之規定，相對人不得再對系爭處分
    聲明不服云云。然系爭處分乃本院司法事務官處理事件作成
    之文書，其書類名稱及效力固與法院所為者相同，司法事務
    官處理事件所為之處分，與法院所為者有同一效力，民事訴
    訟法第240條之2第1項及第240條之3定有明文，惟其本質仍
    屬司法事務官之處分，則其所為處分之救濟程序自不宜排除
    民事訴訟法第240條之4規定之適用，不適用民事訴訟法第51
    3條第2項不得聲明不服之規定（臺灣高等法院暨所屬法院10
    1年法律座談會民事類提案第39號審查意見及研討結果參照
    ）。準此，相對人對於系爭處分自得依民事訴訟法第240條
    之4之規定聲明異議，本院以111年度事聲字第43號裁定廢棄
    系爭處分，於程序上亦無異議人所指違法之處。從而，原裁
    定駁回異議人之請求，核無違誤，異議意旨指摘原裁定不當
    ，求為廢棄，為無理由，應予駁回。
五、據上論結，本件異議為無理由，爰依民事訴訟法第240條之4
    第3項後段，裁定如主文。　　
中　　華　　民　　國　　111 　年　　10　　月　　21　　日
                  民事第二庭    法  官  劉哲嘉
以上正本係照原本作成。
如不服本裁定應於送達後10日內向本院提出抗告狀，並繳納抗告
費新臺幣1,000元。
中　　華　　民　　國　　111 　年　　10　　月　　21　　日
                                書記官  鄧文琦